【裁判字號】    88,上易,4985
【裁判日期】    890425
【裁判案由】    詐欺
【裁判全文】
臺灣高等法院刑事判決                          八十八年度上易字第四九八五號
    上  訴  人  穩鼎貿易有限公司
    即  自訴人          設臺北.
    代  表  人  丁○○
    自訴代理人  庚○○
    被      告  乙○○
右上訴人因被告詐欺件，不服臺灣士林地方法院八十八年度自字第八三號，中華民國
八十八年八月十八日第一審判決，本院判決如左：
    主  文
上訴駁回。
    理  由
一、本案經本院審理結果，認第一審判決對被告乙○○為無罪之諭知，核無不當，應
    予維持，並引用第一審判決書記載之證據及理由（如附件）。
二、自訴人上訴意旨略以：被告經營之偉頡公司於民國八十五、八十六年間均虧損，
    合計新台幣（下同）五百餘萬元，被告向自訴人購買系爭甲苯時已無資力付款，
    而被告購貨時以表明係出售予年豐公司，收到年豐公司貨款後即付清，即專款專
    用條件，乃其收到年豐公司貨款後竟未支付自訴人價款，顯係以詐術騙取甲苯，
    已構成詐欺；又被告公司於八十七年三月間被銀行拒絕往來，被告竟於拒絕往來
    前之八十七年二月九日至二十四日向自訴人騙取甲苯二、六六四、四三二元，僅
    支付六六○、○○○元貨款，嗣又發現被告向六和公司詐騙甲苯、向芳全公司詐
    騙甲苯、向星潤公司詐騙訂金、積欠戊○○九十萬元未清償、積欠新加坡ＳＫ公
    司款項，又將公司資本額虛增為一千萬元，可見係有計畫性之詐欺犯，又被告繼
    承公同共有座落台北縣深坑鄉○○段崩山小段三四八號土地，已於八十七年八月
    十七日為臺北地方法院民事執行處拍定，由高守城買受，被告明知為農地，非自
    耕農不得移轉，仍持向自訴人等聲稱願以之價售抵償，佯示還款之意，經自訴人
    要求設定抵押被告則予拒絕，顯係戲弄受害人及法院，至於被告辯稱因國際石化
    原料價格下跌及新台幣貶值損失無法清償云云，無法提出證據以實其說，不足採
    信等語。
三、按刑法第三百三十九條第一項之詐欺罪，既以意圖為自己或第三人不法之所有，
    而施用詐術，使人因而陷於錯誤而交付財物為其成立要件，故行為人是否構成詐
    欺罪責，在訴訟上所須證明之待證事實，亦厥為行為人是否有為自己或第三人不
    法所有之意圖，是否施用詐術，及相對人是否因而在判斷上陷於錯誤而已；經查
    ：
（一）關於自訴人指稱被告購買甲苯時曾表示「專款專用」（即該甲苯出售予年豐公
      司，待年豐公司付款後，該款項即支付予自訴人）乙節，雖經自訴人代表人丁○○及自訴人之業務經理李俊彥指述在卷，然而被告已堅決否認其事，丁○○
      之指述則無任何補強證據足以證明是否確與事實相符，不足資為罪證，至於李
      俊彥則並非與被告直接接洽，而係與偉頡公司之鍾小姐聯繫（本院八十八年十
      一月二十九日筆錄），其證言亦不足資為不利於被告之論據；次查所謂之「詐
      術」，係指施用欺罔之手段，使相對人無法獲得正確之資訊，並基於通常社會
      生活所得之知識、經驗而為適當之判斷，因而產生錯誤之判斷始足當之，第查
      自訴人代表人丁○○已指稱偉頡公司僅係仲介商，代理國外廠商報價，通常並
      未直接購貨，本件係因被告表示原欲交付年豐公司之貨品遲延，才向自訴人調
      貨，因情況特殊，所以記得等語（本院八十八年十二月十五日筆錄），就此以
      言，自訴人原與偉頡公司並無直接之買賣交易，此次係因被告表示欲向自訴人
      購貨交付年豐公司以免遲延，自訴人始同意出售貨品與偉頡公司，故自訴人決
      定是否出售貨品與偉頡公司，其判斷之主要依據應係被告所表示欲購貨之原因
      ，而非貨款之支付方式是否為「專款專用」，而被告向自訴人購買之甲苯確已
      交付與年豐公司，此部分被告自無施用詐術可言，至於被告縱曾表示年豐公司
      付款後即支付自訴人貨款，然此既非自訴人決定是否出售甲苯與偉頡公司之重
      點，自訴人自亦無因而陷於錯誤之可言。
（二）自訴人先以被告所提之營利事業所得稅簽證申報查核報告書指稱被告購買甲苯
      時已虧損而無資力付款，繼又謂被告空言虧損無法提出交易明細以實其說云云
      ，其指訴之內容前後已有矛盾；又目前社會上之一般企業或者個人，因財務狀
      況周轉困難，惟仍勉力支撐營運以求渡過難關之情形比比皆是，而企業之長遠
      經營途中更難免盈虧互見，況且交易時之資力如何與被告是否有不法所有之意
      圖、及是否施用詐術等待證事實，在邏輯上並無必然之關連性，自不能僅憑已
      有虧損狀態仍為交易行為乙端資為被告有詐欺犯行之論據。
（三）偉頡公司及被告個人是否積欠他人債務，及被告是否對他人另有詐欺犯行，與
      本案被告被訴部分是否成立犯罪本無必然之關連，當亦不足據為本案之犯罪證
      據，再查上訴意旨所指六和公司告訴被告涉嫌詐欺部分，業經臺灣臺北地方法
      院檢察署檢察官以八十八年度偵字第一一六一八號為不起訴處分在案，有不起
      訴處分書影本可參（附於本院卷），芳全公司告訴被告涉嫌詐欺乙案又經臺灣
      台中地方法院檢察署檢察官予以不起訴處分在案，有該地檢署八十七年度偵字
      第二一六一０號不起訴處分書影本可憑（原審卷第六十九頁），又被告本身並
      未積欠戊○○任何款項，而係被告叔父李文智積欠戊○○債務，以被告之父李
      仁所有之土地設定抵押權與戊○○，李仁過世後，戊○○竟直接以被告為債務
      人聲請發支付命令等事實，業經本院調取台灣士林地方法院八十六年度促字第
      三０００號卷宗、及向臺灣臺北地方法院調取八十七年度執自第二九七號民事
      執行卷宗核閱無訛，上開部分自訴人指被告係計畫性之連續詐欺云云已嫌無稽
      ；至於其餘偉頡公司是否積欠星潤公司、新加坡ＳＫ公司債務、及曾否增資，
      均與本案被告是否犯罪之證明無關，已如前述，自非可據為不利於被告之罪證
      ，證人即ＳＫ公司職員劉兆輝於本院關於偉頡公司與ＳＫ公司間關係部分之證
      言，亦與本案被告有無詐欺犯行之待證事實無涉，不足資為證據；自訴人另聲
      請調閱台灣士林地方法院檢察署八十七年度偵字第一一五三三號偵查卷宗部分
      （星潤公司告訴被告涉嫌詐欺），本院認亦無調取之必要，一併指明。
（四）被告事後曾擬將其與丙○○○、己○○○、甲○○、辛○○○（分別為被告之
      母、姐、兄、妹）共同繼承座落台北縣深坑鄉○○段崩山小段三四八號土地出
      售予自訴人代表人丁○○，自價金中扣抵積欠自訴人之貨款，並曾陪同丁○○
      至現場及交閱所有權狀、甲○○等人之委任狀等情，業據自訴人代表人丁○○
      供陳在卷，而甲○○等人均同意將彼等之公同共有部分一併由被告出售處理，
      但不同意設定抵押權等情，亦據甲○○到庭證述屬實，至於該筆土地嗣後雖經
      戊○○聲請強制執行，並經拍定，然強制執行者僅為被告個人之公同共有權利
      部分，丙○○○等人之部分則未經強制執行，業經本院調取該執行卷宗核閱無
      訛，故自訴人指稱被告係以之佯示有還款誠意乙節，核屬自訴人主觀上認知之
      問題；再查被告事後如何與丁○○洽商以該筆土地買賣或設定抵押權，要屬如
      何解決債務之問題，並不能憑以作為推斷被告當初是否即有詐欺犯行之論據，
      故而即使被告事後未能就該筆土地與自訴人達成清償債務之解決方案，亦不足
      資為不利於被告之罪證；自訴人另聲請傳喚證人丙○○○、己○○○、辛○○○部分，基於前開說明，本院認並無傳證之必要，併此敘明。
四、綜上所述，自訴人以前揭情詞提起上訴，指摘原判決不當，為無理由，應予駁回
    。
據上論結，應依刑事訴訟法第三百七十三條、第三百六十八條，判決如主文。
本案經檢察官吳國南到庭執行職務。
中    華    民    國    八十九    年        四      月      二十五      日
                              臺灣高等法院刑事第二十三庭
                                  審判長法  官  劉  靜  嫻
                                        法  官  林  勤  綱
                                        法  官  宋      祺
右正本證明與原本無異。
不得上訴。
                                        書記官  郭  淑  卿
中    華    民    國    八十九    年       四       月      二十六      日


司法院資訊處製作；財團法人民間司法改革基金會備份。
